【裁判字號】    95,小上,10
【裁判日期】    950831
【裁判案由】    給付管理費
【裁判全文】
臺灣新竹地方法院民事裁定              95年度小上字第10號
上  訴  人  乙○○
被  上訴人  大囍宴社區管理委員會
法定代理人  葉智賢
上列當事人間給付管理費事件，上訴人對於民國94年5月31日本
院竹東簡易庭94年度竹東小字第63號、竹北簡易庭94年度竹北小
字第99號判決不服提起上訴，本院裁定如下：
    主  文
上訴駁回。
第二審訴訟費用新臺幣參仟元由上訴人負擔。
    理  由
一按對於小額程序第一審裁判之上訴或抗告，非以其違背法令為
  理由，不得為之，民事訴訟法第436條之24第2項定有明文。復
  按上訴不合程式者，第二審法院應以裁定駁回之，民事訴訟法
  第444條第1項亦有明定，此項規定依同法第436條之32第2項之
  規定，於小額事件之上訴程序準用之。又所謂「判決違背法令
  」，依同法第436條之32第2項準用同法第468條、第469條第1
  款至第5款之規定，乃指判決不適用法規或適用不當或判決有
  同法第469條第1款至第5款情形之一者而言。再依同法第436條
  之25之規定，上訴狀內應記載上訴理由，表明下列各款事項：
  (一)原判決所違背之法令及其具體內容；(二)依訴訟資料可認為原
  判決有違法令之具體事實。故提起小額程序第二審上訴，倘以
  原判決有不適用法規或適用法規不當為其上訴理由，其上訴狀
  或理由書應有具體之指摘，並揭示該法規之條項或其內容，若
  係成文法以外之法則，應揭示該法則之旨趣，倘為司法院解釋
  或本院之判例，則應揭示該判解之字號或其內容；倘以原判決
  有同法第469條所列第1款至第5款情形之一（亦即：判決法院
  之組織不合法、依法律或裁判應迴避之法官參與裁判、法院於
  權限之有無辨別不當或違背專屬管轄之規定、當事人於訴訟未
  經合法代理、違背言詞辯論公開之規定）者，為其上訴理由，
  則其上訴狀或理由書，應揭示合於該款之事實；上訴狀或理由
  書如未依此項方法表明，即難認為已對第一審判決之違背法令
  有具體指摘，其上訴自難認為合法（最高法院71年台上字第
  314號判例參照）。
二本件之上訴意旨略以：
  (一)依原判決主文所示「被告應給付原告新台幣貳萬貳仟肆佰元
    」，而其中新台幣（下同）11,200元及12,200元（共23,400
    元）與給付數額不符，更與應負擔之訴訟費用2,000元均不
    相符，顯未詳查上訴人究竟應給付之金額為何。
  (二)查兩個支付命令合併起訴，惟未見到起訴狀，僅由原審法官
    一人主導，亦未提示任何證據，雖依被上訴人於原審所述，
    上訴人（上訴狀誤載為被上訴人）有兩戶空屋，每戶管理費
    為1,000元，車位300元，自民國（下同）93年5月至11月共7
    個月計18,200元之管理費未予繳納，惟原審之判決主文卻命
    上訴人應給付22,400元，兩者相互矛盾，足證原審判決並未
    依據證據查證事實，其管理費之計算究竟係依每坪計算，或
    以每戶計算，原審並未詳查，遽予判決不實之矛盾主文，顯
    然違法。
  (三)又按被上訴人提出之管理委員會之大會改選紀錄，其中主任
    委員已非甲○○，卻仍由甲○○繼續為法定代理人續行訴訟
    ，當事人是否適格不無疑問。
  (四)綜上，原審判決之認事用法，均不適用法規而有所違誤，為
    此請求廢棄原判決，並駁回被上訴人在第一審之訴等語。
三經查：
  (一)上訴人前開上訴理由內容，僅就原審判命給付之金額及訴訟
    費用負擔加以爭執（主文金額加總不符部分應由原審依聲請
    或依職權為更正裁定），另認審理過程中兩個支付命令經命
    合併起訴，未再度提出起訴狀及原審並未提示證據等，認原
    審判決未依據證據查證事實，而為不實矛盾之主文云云，但
    並無提及原審判決有民事訴訟法第469條第1項第1款至第5款
    （即判決法院之組織不合法、依法律或裁判應迴避之法官參
    與裁判、法院於權限之有無辨別不當或違背專屬管轄之規定
    、當事人於訴訟未經合法代理、違背言詞辯論公開之規定）
    者之違背法令之情形，且亦未揭示法規之條項、內容，或成
    文法以外之法則之旨趣、或司法院解釋、最高法院判例之判
    解字號或其內容以具體指摘原判決有不適用法規或適用法規
    不當之情形。依上所述，上訴人提起本件上訴並未符合民事
    訴訟法第第436條之25所規定應表明之事項，應依據同法第
    436條之32第2項準用同法第444條第1項以裁定駁回之。
  (二)另上訴人認原審審理中被上訴人所屬之公寓大廈業經改選管
    理委員，原主任委員甲○○已非被上訴人之法定代理人，惟
    被上訴人卻仍由甲○○繼續為法定代理人而進行訴訟，故被
    上訴人方面顯然當事人不適格云云。然查本件之當事人為大
    囍宴社區管理委員會，依據公寓大廈管理條例第21條自有權
    訴請法院命住戶給付應繳之管理費及遲延利息，故並無當事
    人資格之欠缺（當事人不適格）之情，上訴人顯非瞭解當事
    人適格此一法律名詞之意義而有誤用。而於訴訟程序中，因
    公寓大廈之住戶大會改選管理委員，致原任法定代理人之管
    理委員喪失代理權，係代理權之欠缺，應命具有代理權之人
    承受訴訟，而非當事人資格之欠缺。被上訴人於原審雖有改
    選管理委員之情，有新竹縣新豐鄉公所94年6月20日新鄉建
    字第0940008283 號函及所附之管理委員名單可參，而其法
    定代理人變更為劉興澤，但被上訴人於原審因有訴訟代理人
    林振榮代理進行訴訟，依據民事訴訟法第173條規定，並無
    須停止訴訟，僅需命承受訴訟。而被上訴人應承受訴訟部分
    ，經原審於95年6 月12日裁定命承受訴訟，補正承受訴訟程
    序，此有原審95年6月12日之裁定正本及該裁定送達證書在
    卷可參。又被上訴人於95年3月29日再度改選管理委員，經
    選任葉智賢為主任委員，有新竹縣新豐鄉公所95年4月13日
    新鄉建字第0950004 889號函及住戶會會議記錄在卷可參，
    且葉智賢亦於95年6 月30日具狀聲明承受訴訟，並由本院將
    上開承受訴訟書狀送達上訴人，完成承受訴訟程序，亦有該
    承受訴訟狀及送達回證附卷可參，因此，本件被上訴人之法
    定代理人應係葉智賢，均併此敘明。
四本件上訴人支出之第二審訴訟費用，應由上訴人負擔，附此敘
  明。
五、據上論結，本件上訴為不合法，依民事訴訟法第436條之32
    第1項、第2項、第444第1項本文、第95條、第78條、第436
    條之19第1項，裁定如主文。
中    華    民    國    95    年    8     月    31    日
                  民事第一庭    審判長法  官  鄭政宗
                                      法  官  李珮瑜
                                      法  官  黃珮禎
以上正本，係照原本作成。
本件不得抗告。
中    華    民    國    95    年    8     月    31    日
                                      書記官  江靜玲


司法院資訊處製作；財團法人民間司法改革基金會備份。
